【裁判字號】    90,重上更(三),316
【裁判日期】    900823
【裁判案由】    違反槍砲彈藥刀械管制條例等
【裁判全文】
臺灣高等法院臺南分院刑事判決      九十年度重上更(三)字第三一六號  Ａ
      上  訴  人  臺灣臺南地方法院檢察署檢察官
      上  訴  人
      即  被  告  甲  ○  ○
      指定辯護人  本院公設辯護人 郭  忠  生
右上訴人因被告違反槍砲彈藥刀械管制條例等案件，不服臺灣臺南地方法院八十八年
度訴字第八二號中華民國八十八年五月二十五日第一審判決（起訴案號：臺灣臺南地
方法院檢察署八十七年度偵字第一○八九一、一○九九五、一二四一○、一二五三九
號），提起上訴，經本院判決後，由最高法院第三次發回更審，本院判決如左：
      主      文
原判決關於甲○○部分撤銷。
甲○○未經許可寄藏手槍，累犯，處有期徒刑捌年，併科罰金新台幣壹拾伍萬元，罰
金如易服勞役以參佰元即新台幣玖佰元折算壹日。扣案之手槍壹支（含彈匣壹個），
沒收。又共同使人受重傷未遂，累犯，處有期徒刑肆年。應執行有期徒刑拾壹年，併
科罰金新台幣壹拾伍萬元，罰金如易服勞役以參佰元即新台幣玖佰元折算壹日。扣案
之手槍壹支（含彈匣壹個），沒收。
      事      實
一、甲○○曾於民國（下同）八十六年間，曾犯賭博罪，經臺灣高等法院判處有期徒
    刑六月，至八十六年十一月二十八日執行完畢，猶不知悔改，復於八十六年八、
    九月間，受吳志豐（已死亡，另為不起訴處分）之託，代為保管美國BERETTA 廠
    製口徑9mm 之手槍一支及子彈十二發，將之藏放於台南縣下營鄉○○村○○路○
    段一二八巷一號家中，未經許可，無故寄藏該等槍彈。
二、八十七年七月間，甲○○之姐夫余德枝，因工資問題與乙○○發生糾紛，遭乙○
    ○帶同不詳姓名者多人毆打成傷，余德枝乃將上情告知甲○○，甲○○竟另行起
    意，私自攜帶前揭槍彈，並找來洪國山（經本院前審判處有期徒刑一年六月確定
    ），二人共同基於重傷害犯意之聯絡，於同年九月六日十七時三十分許同往「清
    心租車行」，由甲○○出面租得福特、藍色、車號Ｎ六－００五一號自用小客車
    一部，再由洪國山駕駛上開車輛載甲○○前往台南縣大內鄉石湖村石子瀨二七一
    號乙○○住所，到達其住處附近後，甲○○交給洪國山無線電通話器一具，並囑
    洪國山在車上等候，於其呼叫時，即將車開至路口接應其上車，甲○○即下車進
    入羅宅，問明乙○○身分後，即以槍抵住乙○○腰部，命乙○○偕同至巷口，以
    此脅迫之方法，妨害乙○○之行動自由，並以無線電通話器告知洪國山稱：「我
    出來了」，乙○○恐遭押走，擬趁機逃跑，方跑數步，甲○○即以所持之槍、彈
    朝乙○○腳部射擊，乙○○應聲倒地，甲○○復朝乙○○下身射擊，總共連開八
    槍後，甲○○迅即乘洪國山所駕駛之上開車輛逃逸，乙○○則受有雙側股骨開放
    性骨折、左股靜脈撕裂傷、左陰囊撕裂傷、右坐骨神經撕裂等傷害，經送醫治療
    ，幸未殘廢，致重傷未遂。嗣甲○○於同年月十四日二十二時三十分許，因非法
    持有上開槍械，在台北縣板橋市板橋火車站前為警查獲，並扣得上開手槍一支（
    含彈匣一個），子彈四發（四發子彈因鑑識，已試射完畢，另甲○○持有槍彈部
    分，另案已裁定交付感訓處分確定）。
三、案經台南縣警察局善化分局報請、台北縣警察局移送臺灣板橋地方法院檢察署呈
    臺灣高等法院檢察署令轉臺灣臺南地方法院檢察署及乙○○訴請臺灣臺南地方法
    院檢察署檢察官偵查起訴。
      理      由
一、關於未經許可寄藏槍、彈部分：訊據上訴人即被告甲○○對於八十六年八、九月
    間，受吳志豐（已死亡，另為不起訴處分）之託，代為保管美國BERETTA 廠製口
    徑9mm 之手槍一支及子彈十二發，將之藏放於台南縣下營鄉○○村○○路○段一
    二八巷一號家中，未經許可，無故寄藏該等槍彈部分之事實，業據被告甲○○於
    迭次警、偵訊及審訊中均供承不諱，除射傷被害人乙○○之八顆子彈致乙○○受
    傷具有殺傷力之外，且有扣案前開手槍一支（含彈匣一個）及子彈四發（均已試
    射完畢）在卷可資佐證，該扣案之手槍及子彈經送內政部警政署刑事警察局鑑驗
    結果，均具殺傷力，現場查獲之彈頭、彈殼，經送鑑驗結果，認係由該槍所擊發
    ，此有該局八十七年九月十七日刑鑑字第七○六一九號及八十七年十月一日刑鑑
    字第七一三一四號鑑驗通知書在卷可按（詳偵字第一０八九一號卷第一０一、一
    ０三頁），故被告甲○○之上開自白堪信為實，其寄藏手槍及子彈之事證明確，
    犯行堪以認定。
二、關於重傷害未遂部分：訊據被告甲○○矢口否認有重傷害及妨害自由之犯行，辯
    稱：伊於八十七年九月六日下午，雖攜帶上開槍彈前往乙○○住宅，但僅叫他出
    來，並未以槍將乙○○押出巷口，因乙○○要逃走，故朝地面開槍示警，因槍法
    不熟，誤傷其腳部，並無妨害自由之犯行，更無重傷害之故意等語。惟查：
    （一）被告甲○○因不滿其姊夫余德枝與乙○○因工資糾紛被毆，即於八十七年
          九月六日十七時三十分許，夥同洪國山，私自攜帶前揭槍彈，租用「清心
          租車行」之自用小客車一部，前往乙○○住處，囑洪國山在車上等候接應
          ，甲○○則持上開槍彈，下車進入找到乙○○後，即以槍抵住乙○○腰部
          ，命乙○○偕同至巷口等情，業據被告甲○○於警訊時坦白承認（詳偵查
          卷第六十四頁），核與被害人乙○○及被害人之子羅銘偉分別於警訊、原
          審及本院前審指訴明確（詳警卷第二、三頁、第十一頁、原審卷第八十五
          頁，本院更一卷第四十七頁、更二卷第五十七頁）事證已甚明確，被告空
          言否認有以槍抵住乙○○腰部命乙○○偕同至巷口，被害人乙○○於本院
          亦改稱：「只大聲叫我出去，未以槍抵住」云云，均屬卸責及迴護之詞，
          均不足採，此部分犯行應堪認定。
    （二）又乙○○恐遭押走，欲趁機逃跑，方跑數步，甲○○即朝乙○○腳部射擊
          ，乙○○應聲倒地，甲○○復朝乙○○下身射擊，總共連開八槍後，迅即
          乘洪國山所駕駛之上開車輛逃逸之事實，業據被告甲○○於原審偵審中及
          本院歷次審理時供承不諱，核與被害人乙○○供述情節相符，復有扣案前
          開手槍一支及子彈四發（含彈匣一個）在卷可資佐證，該手槍及子彈經送
          內政部警政署刑事警察局鑑驗結果，均具殺傷力，現場查獲之彈頭、彈殼
          ，經送鑑驗結果，認係由該槍所擊發，此有該局上開鑑驗通知書二份在卷
          可按。而被害人乙○○遭此射擊八槍，致受有雙側股骨開放性骨折、左股
          靜脈撕裂傷、左陰囊撕裂傷、右坐骨神經撕裂之傷害，有財團法人奇美醫
          院出具診斷證明書附卷可稽可按（見警卷第一一二頁、偵字第一０八九一
          號卷第一一六頁）。觀諸上開傷勢分佈之位置，可知被告甲○○係朝被害
          人之身體腿部及腳部等非要害之處射擊，足見其無殺害被害人之殺人犯意
          。惟查被告甲○○舉槍朝乙○○腳部射擊，乙○○應聲倒地後，復朝羅忠
          發下身射擊，總共連開八槍，致乙○○受有雙側股骨開放性骨折、左股靜
          脈撕裂傷、左陰囊撕裂傷、右坐骨神經撕裂之傷害，其射擊乙○○之下身
          之行為，被告甲○○於本院辯稱：我無使乙○○殘廢或要他死之意，僅開
          槍射地面威嚇他而已，不是故意要射傷他云云。然查被告甲○○舉槍朝羅
          忠發雙腿射擊，其射擊乙○○腳部、下身，且共連開八槍，不僅傷及腿股
          骨及坐骨神經，並傷及左陰囊，足見其有使乙○○下肢殘廢之重傷害犯意
          至明。雖被害人乙○○就醫後雙腿可正常走路，蹲、坐，並能挑百餘斤之
          重擔，未至毀敗下肢或生殖全部機能之重傷害程度（經本院前審及九十年
          七月三十一日當庭勘驗無誤），復有財團法人奇美醫院九十年二月六日（
          九十）奇醫字第０五五九號函檢附出具診斷證明書附本院卷可稽可按。是
          則，被告甲○○持槍予以射擊被害人乙○○，造成上開傷勢，顯有使人受
          重傷害未遂之犯行，亦堪認定。
三、被告甲○○自八十六年八、九月間，受託保管上開槍、彈，至八十七年九月十四
    日為警查獲，其間槍砲彈藥刀械管制條例已於八十六年十一月二十四日修正公布
    ，並自同年月二十六日生效，而其寄藏之行為係行為之繼續，非狀態之繼續，被
    告受託保管上開槍、彈，應依最後行為時之法律處斷，核其所為，係犯八十六年
    十一月二十四日修正公布之槍砲彈藥刀械管制條例第七條第四項之未經許可寄藏
    手槍罪及同條例第十二條第四項之未經許可寄藏子彈罪。被告甲○○以一行為觸
    犯上開寄藏手槍、子彈二罪名，為想像競合犯，依刑法第五十五條之規定，應從
    一重之未經許可寄藏手槍罪處斷。另被告甲○○持上開槍彈強押告訴人乙○○，
    復予以擊傷，係犯刑法第二百七十八條第一、三項之重傷未遂罪及同法第三百零
    二條第一項之妨害自由罪。其持有槍彈部分，則為寄藏之單純持有繼續犯之一部
    分，與未經許可寄藏手槍罪不容割裂而另論一意圖供犯罪而持有罪（最高法院八
    十一年度台上字第一五○八號判例參照）。被告所犯上開妨害自由部分，其起訴
    論罪法條雖漏載，惟起訴事實已敘及，本院就此部分自得予以審究。又公訴人認
    被告甲○○係刑法第二百七十七條第一項之傷害罪，起訴法條尚有未洽，應予變
    更。因僅止重傷害未遂之程度，應依刑法第二十六條規定，按既遂犯之刑減輕之
    。被告甲○○與洪國山二人就上開重傷害未遂及妨害自由等犯行，有犯意聯絡及
    行為分擔，均應論以共同正犯。所犯上開重傷害未遂及妨害自由二罪間，有方法
    與結果之牽連關係，各應依牽連範之規定從一重論以重傷未遂罪。另被告所犯未
    經許可寄藏手槍罪與另犯重傷害未遂罪，犯意各別，應分論併罰。被告曾犯賭博
    罪，經臺灣宜蘭地方法院判處有期徒刑六月，於八十六年十一月執行完畢，有臺
    灣臺南地方法院檢察署刑案資料查註紀錄表附卷可稽，於五年以內再犯本件有期
    徒刑以上之罪，為累犯，依法應加重其刑。
四、被告犯上開罪名，依修正後之槍砲彈藥刀械管制條例第十九條第一項規定，本應
    於刑之執行完畢或赦免後，令入勞動場所，強制工作三年，而依刑法第二條第二
    項規定保安處分適用裁判時之法律，惟依八十七年十二月十八日公布之司法院大
    法官會議釋字第四七一號解釋意旨，犯槍砲彈藥刀械管制條例第十九條第一項所
    列舉之罪，如依個案情節不符比例原則，則不宜適用該條例宣告保安處分。查本
    件被告雖有受吳志豐之託，代為保管上開手槍壹支及子彈數發，惟其自受寄藏後
    迄今僅為此次犯罪行為，尚不能認被告有犯罪之習慣或以犯罪為常業，依其情節
    輕重及行為之嚴重性、所表現之危險性，本院認尚未達宣告保安處分之比例，自
    無庸再依該法宣告保安處分之必要。
五、原審予以論罪科刑固非無見。惟查：（一）原判決認被告甲○○、洪國山持上開
    槍彈擊傷告訴人乙○○，僅成立普通傷害罪，洵有未當，且以被告甲○○未經許
    可寄藏手槍罪與傷害罪間，有方法結果之牽連關係，應從一重之未經許可寄藏手
    槍罪處斷，委有違誤。（二）起訴之犯罪事實已敘明甲○○持槍進入羅宅後，以
    槍抵住乙○○腰部，將乙○○押至巷口，再以無線電聯絡洪國山前來接應，乙○
    ○恐遭押走欲逃跑，遂為甲○○持槍射擊倒地，則甲○○、洪國山以非法剝奪乙
    ○○行動自由部分，亦在起訴之範圍內，原判決就此妨害自由部分未予以論罪科
    刑，顯有不當。公訴人上訴意旨認被告甲○○應負殺人之不確定故意刑責云云，
    指摘原判決不當，然微論公訴人係以傷害罪起訴，起訴書且明為何不成立殺人
    未遂罪，一審判決後忽而主張成立殺人之不確定故意，其前後主張相互齟齬，本
    院參酌被告甲○○於近距離持槍射擊被害人，且當時槍內有十二顆子彈，欲殺死
    被害人甚為容易，然未殺害之，足見無殺人之犯意。被告上訴意旨，否認有妨害
    自由及量刑過重，指摘原判決雖均無理由，但原判決關於被告甲○○部分既有上
    述可議之處，自無可維持，應由本院就被告甲○○部分撤銷改判之。爰審酌被告
    之素行、犯罪之動機、目的、手段、所生危害及犯罪後態度等一切情狀，量處未
    經許可寄藏手槍罪有期徒刑八年，併科罰金新台幣壹拾伍萬元，罰金如易服勞役
    以三百元即新台幣九百元折算一日。共同使人受重傷未遂罪處有期徒刑四年。並
    定應執行刑為有期徒刑十一年，併科罰金新台幣十五萬元，罰金如易服勞役以三
    百元即新台幣九百元折算一日。扣案之手槍壹支（含彈匣一個），為違禁物，應
    予沒收。至於子彈四顆，已因鑑驗，試射完畢，非違禁物，不予沒收。
據上論斷，應依刑事訴訟法第三百六十九條第一項前段、第三百六十四條、第二百九
十九條第一項前段、第三百條，槍砲彈藥刀械管制條例第七條第四項、第十二條第四
項，刑法第十一條前段、第二十八條、第二百七十八條第一項、第三項、第三百零二
條第一項、第二十六條、第五十五條、第四十七條、第四十二條第二項、第五十一條
第五款、第三十八條第一項第一款，罰金罰鍰提高標準條例第一條前段、第二條，現
行法規所定貨幣單位折算新台幣條例第二條，判決如主文。
本案經檢察官吳忠賢到庭執行職務。
中    華    民    國      九十      年      八      月      二十三      日
                                  臺灣高等法院臺南分院刑事第六庭
                                      審判長法官  楊    明    章
                                            法官  徐    宏    志
                                            法官  戴    勝    利
右正本證明與原本無異。
如不服本判決，應於判決送達後十日內向本院提出上訴狀，其未敘述理由者並應於提
出上訴狀後十日內向本院補提理由書（應附繕本)。
                                      法院書記官  吳    銘    添
中    華    民    國      九十      年      八      月      二十八      日
附錄：本判決論罪科刑法條
槍彈藥刀械管制條例第七條第四項：未經許可，無故持有、寄藏或意圖販賣而陳列
                                  第一項所列槍砲、彈藥者，處五年以上有期徒
                                  刑，併科新臺幣一千萬元以下罰金。
刑法第二百七十八條第一項：使人受重傷者，處五年以上十二年以下有期徒刑。
刑法第二百七十八條第三項：第一項之未遂犯罰之。
刑法第三百零二條第一項：私行拘禁或以其他非法方法，剝奪人之行動自由者，處五
                        年以下有期徒刑、拘役或三百元以下罰金。


司法院資訊處製作；財團法人民間司法改革基金會備份。
